臺灣屏東地方法院民事判決　　　　　　110年度屏簡字第162號
原　　　告　王清慶　
訴訟代理人　王璿哲　
被　　　告　屏東縣鹽埔鄉公所

法定代理人　呂家萱　
訴訟代理人　高木勤　
上列當事人間請求履行協議事件，本院於民國110 年10月20日言
詞辯論終結，判決如下：
    主      文
一、被告應將坐落屏東縣○○鄉○○段000 地號土地上如附圖所
    示編號194 ⑴部分面積27.13 平方公尺之新做擋土牆拆除及
    如附圖所示編號194 ⑵部分面積19.3平方公尺之柏油路面刨
    除，並將該部分土地返還原告。
二、訴訟費用由被告負擔。
三、本判決第一項得假執行。
    事實及理由
一、按不變更訴訟標的，而補充或更正事實上或法律上之陳述者
    ，非為訴之變更或追加，民事訴訟法第256 條定有明文。原
    告起訴時聲明被告應將坐落原告所有屏東縣○○鄉○○段
    000 地號土地（下稱系爭土地）上之道路、擋土牆（實際面
    積以地政機關測量為準）拆除，並將土地返還予原告。嗣經
    屏東縣里港地政事務所現場勘驗測量後，更正其聲明為被告
    應將坐落系爭土地上如附圖所示編號194 ⑴、面積21.13 平
    方公尺新做擋土牆及、194 ⑵、面積13.9平方公尺柏油路部
    分之地上物拆除，並返還土地。核其更正聲明部分，係就其
    請求返還土地之面積範圍予以確定，不甚妨礙被告之防禦及
    訴訟之終結，揆諸上開規定，為法之所許，先與敘明。
二、原告主張：原告為屏東縣○○鄉○○段000 地號土地（下稱
    系爭土地）之所有權人，未料被告雇請廠商進行「鹽北村中
    山路136-5 號及仕絨村水防道路旁農村生產道路改善工程（
    下稱中山路136-5 號工程）」時，未依民國110 年1 月22日
    會勘結論施作，致施作完工之擋土牆向電線桿方向歪斜，無
    正當法律權源占用原告所有如附圖所示編號194 ⑴部分面積
    27.13 平方公尺及194 ⑵部分面積19.3平方公尺部分土地，
    應屬無權占有，原告自得請求被告將上開占用部分拆除，爰
    依物上請求權之法律關係提起本件訴訟等語，並聲明：如主
    文第一項所示。
三、被告則以：被告為屏東縣○○鄉○○村○○路00000 號前道
    路之管理機關，負有管理機關責任，並依現有道路上擋土牆
    位置辦理改善施作並無不妥，被告係按照原有的損壞道路修
    復，實難避免因修復誤差而未精準與原先道路寬度相符，且
    上開改善位置並未將既有擋土牆往外擴大等語，資為抗辯，
    並聲明：原告之訴駁回。
四、得心證之理由：
  ㈠原告為系爭土地之所有權人，且被告施作中山路136-5 號工
    程時，確有以新施作之擋土牆及柏油路占用原告所有如附圖
    編號194 ⑴、面積27.13 平方公尺及194 ⑵、面積13.9平方
    公尺部分土地等情，有系爭土地登記第一類謄本為證（本院
    卷第107 頁）在卷可稽，並經本院會同兩造及屏東縣里港地
    政事務所測量人員實地測量後確有占用之情形，亦有卷附勘
    驗筆錄、現場照片及土地複丈成果圖可憑（見本院卷第25至
    27頁、第141 至149 頁），且被告亦自承該新做擋土牆及柏
    油路面均為其所鋪設，該擋土牆及柏油路確實占用原告土地
    ，且被告只是依法養護，並無占用之法律上權源等語（本院
    卷第92頁、第158 至159 頁），自堪信原告上開主張為真實
    。
  ㈡按所有人對於無權占有或侵奪其所有物者，得請求返還之；
    對於妨害其所有權者，得請求除去之，民法第767 條第1 項
    前段、中段定有明文。經查，被告鋪設之新做擋土牆及柏油
    路權占用原告所有之系爭土地，已如前述，則依上開規定及
    說明，原告本於系爭土地所有權人之地位，依民法第767 條
    第1 項規定請求被告拆除及刨除系爭土地上如附圖所示之擋
    土牆及柏油路，並返還該部分土地予原告，核屬有據，應予
    准許。
五、綜上所述，本件原告請求被告應將占用系爭土地之新做擋土
    牆及柏油路拆除、刨除，並將土地返還原告，為有理由，應
    予准許。
六、本件事證已臻明確，兩造其餘攻擊防禦方法及所提證據，經
    核於結果不生影響，爰不逐一論述，併此敘明。
七、本件係依民事訴訟法第427條第1項適用簡易訴訟程序所為被
    告敗訴之判決，爰依民事訴訟法第389條第1項第3款規定，
    依職權宣告假執行。
八、訴訟費用負擔之依據：民事訴訟法第78條。
中    華    民    國   110    年    11    月    3     日
                  屏東簡易庭  法  官  彭聖芳
正本係照原本作成。
如對判決上訴，須於判決送達後20日內向本院提出上訴狀，其未
表明上訴理由者，應於提出上訴後20日內向本院補提理由書狀（
均須按他造當事人之人數附繕本）。
如委任律師提起上訴者，應一併繳納上訴審裁判費。
中    華    民    國   110    年    11    月    3     日
                              書記官  孫秀桃